【裁判字號】    88,訴,369
【裁判日期】    890412
【裁判案由】    偽造文書等
【裁判全文】
臺灣雲林地方法院刑事判決                          八十八年度訴字第三六九號
    公  訴  人  臺灣雲林地方法院檢察署檢察官
    被      告  甲○○
    選任辯護人  李建忠
                張智學
右列被告因偽造文書等案件，經檢察官提起公訴（八十八年度偵字第一三三八號），
本院判決如左：
    主  文
甲○○連續行使偽造私文書，足以生損害於他人，處有期徒刑捌月，緩刑參年。
    事  實
一、甲○○於民國八十六年五月間召集民間互助會一會，計會員（含會首）二十三名
    ，會期自八十六年五月十五日起，至八十八年三月十五日止，採內標制，每會會
    款為新台幣（下同）二萬元，底標為二千元，約定每月十五日在甲○○原所任職
    之雲林縣斗六市○○路二二二號四樓亞洲證券股份有限公司斗六分公司開標。詎
    甲○○明知自己被倒債，財務已陷於困難，無力償付會款，竟意圖為自己不法之
    所有，並基於概括之犯意，假藉其任會首之便，連續於八十七年十一月十五日、
    同年十二月十五日開標時，分別冒用未到場之會員沈春妙、乙○○之名義，在標
    單上偽簽沈春妙、乙○○二人署名及偽填標息金額依序各為二千五百元、二千六
    百元，而偽造依習慣用以表示競標會款之標單，並持以行使，參加互助會之競標
    ，均因標息最高而得標，並即向其他會員佯稱沈春妙、乙○○二人得標，致使不
    知情之會員陷於錯誤而交付會款，共詐得八十六萬二千二百元（計算方式詳如附
    件所示），足以生損害於沈春妙、乙○○二人。嗣於八十八年二月一日甲○○未
    再至證券公司上班時，活會會員丙○○、丁○○、乙○○（均已繳交二十一會之
    會款）發覺有異，經互相詢問後，始發覺上情。
二、案經丙○○、丁○○、乙○○訴請臺灣雲林地方法院檢察署檢察官偵查起訴。
    理  由
一、訊據被告甲○○對其於前述時、地，假冒被害人沈春妙及告訴人乙○○名義，偽
    造標單，據以冒標會款，致生損害於被冒用人之權益，並使不知情之會員陷於錯
    誤，仍如期繳交會款與被告等情坦承不諱，核與告訴人丙○○、丁○○、乙○○
    於偵審中指述之情節相符，並經證人蕭清潭、王瑋琳於偵查中結證屬實，復有互
    助會單影本、郵局存證信函、本票影本各一紙及臺灣省合作金庫取款憑條影本四
    紙附卷可稽，事證明確，被告犯行堪以認定。
二、按互助會標單，記載會員姓名及利息，依習慣用以表示該會員願出所書利息金額
    標取會款之證明，依刑法第二百二十條第一項規定，該標單以私文書論。核被告
    冒用沈春妙、乙○○之名義偽填標單標會，所為係犯刑法第二百十六條之行使第
    二百十條偽造私文書罪，及同法第三百三十九條第一項詐欺取財罪。其偽造署押
    係偽造私文書之一部行為，不另論罪，又偽造私文書而後行使，偽造之低度行為
    為其後行使之高度行為所吸收，亦不另論罪。被告每次偽造標單冒標，並接續向
    會員詐取會款，係一行為同時侵害其他會員之權益，為一行為觸犯數詐欺罪，應
    依想像競合犯之規定，從一重處斷。被告先後多次行使偽造私文書及詐欺犯行，
    時間緊接，罪名與犯罪構成要件相同，顯係基於概括犯意而為，各應依連續犯規
    定論以一罪，並均加重其刑。被告所犯連續行使偽造私文書、連續詐欺取財罪間
    ，有方法結果之牽連關係，為牽連犯，應依刑法第五十五條規定，從一重之連續
    行使偽造私文書罪處斷。爰審酌被告素行良好，尚無犯罪前科，因被友人倒債，
    致週轉不靈而啟犯罪動機、詐騙金額為八十六萬二千二百元，及犯後坦承犯行、
    態度良好，並與告訴人達成民事和解，告訴人等當庭表示不再追究等一切情狀，
    量處如主文所示之刑，以資懲儆。查被告前未曾受有期徒刑以上刑之宣告，有台
    灣雲林地方法院檢察署刑案資料查註紀錄表及本院被告全國前案紀錄表各一紙在
    卷可稽，其因一時失慮致罹刑章，犯罪後已知悔悟，本院認其經此偵查審判程序
    後，當益知警惕，應無再犯之虞，因認其所宣告之刑，以暫不執行為適當，併予
    宣告緩刑三年，以勵來茲而啟自新。至偽造之標單二紙，已為被告於開標後丟棄
    ，業據其供明在卷，既屬滅失，爰不另為沒收之宣告。
據上論斷，應依刑事訴訟法第二百九十九條第一項前段，刑法第五十六條、第二百十
六條、第二百十條、第三百三十九條第一項、第五十五條、第七十四條第一款，罰金
罰鍰提高標準條例第一條前段，判決如主文。
本案經檢察官施添寶到庭執行職務。
中      華      民      國      八十九      年      四    月    十二    日
                                         臺灣雲林地方法院刑事第一庭
                                             法  官  唐  光  義
右正本證明與原本無異
如不服本判決，應於判決送達後十日內，向本院提出上訴狀。（須附繕本）
                                             書記官  陳  善  永
中      華      民      國      八十九      年      四    月    十二    日
附件：
  冒標沈春妙部分（第十九標）
      冒標金額：（00000－0000）×（23－19）＋20000×（19－1）＝430000
  冒標乙○○部分（第二十標）
      冒標金額：（00000－0000）×（23－20）＋20000×（20－1）＝432200
刑法第二百十條
偽造、變造私文書，足以生損害於公眾或他人者，處五年以下有期徒刑。
刑法第三百三十九條第一項
  意圖為自己或第三人不法之所有，以詐術使人將本人或第三人之物交付者，處五年
  以下有期徒刑、拘役或科或併科一千元以下罰金。


司法院資訊處製作；財團法人民間司法改革基金會備份。
